【裁判字號】    92,家抗,1
【裁判日期】    920127
【裁判案由】    指定遺產管理人
【裁判全文】
臺灣高等法院民事裁定  九十二年度家抗字第一號
      抗  告  人  財政部國有財產局臺灣北區辦事處
      法定代理人  高志達
      相  對  人  台北市立廣慈博愛院
      法定代理人  蘇耀燦
右抗告人因與相對人臺北市立廣慈博愛院間指定遺產管理人事件，對於中華民國九十
一年十一月二十八日臺灣臺北地方法院九十一年度財管字第一二八號所為裁定提起抗
告，本院裁定如左：
      主    文
原裁定廢棄。
      理    由
一、本件聲請意旨略以：被繼承人徐孝方（男、民國五年十二月二十二日生、身分證
    統一編號：Ｚ000000000號、生前設籍臺北市○○區○○里○○○鄰○
    ○街二００號）原籍山東省郯城縣，於七十三年八月二十七日進住相對人處（即
    臺北市立廣慈博愛院），為相對人之共同生活戶戶民，茲被繼承人徐孝方於九十
    一年九月十六日死亡，遺有現金新臺幣（下同）九千三百九十四元、臺北銀行永
    春分行存摺一本，而現金九千三百九十四元已用於治喪費用，存摺中至九十一年
    九月十二日止亦僅餘一千八百二十四元。相對人與被繼承人徐孝方具有利害關係
    ，依其戶籍之記載，其並無民法第一千一百三十一條所定之親屬足資召開親屬會
    議以定遺產管理人，爰依法聲請指定相對人為被繼承人徐孝方之遺產管理人等情
    。
二、抗告意旨略以：被繼承人徐孝方已無遺產可資管理，抗告人係為公務機關，依國
    有財產法之規定綜理國產事務，執行事務預算為全國人民納稅所得，倘顯無遺產
    可歸屬國庫，應避免選任抗告人為遺產管理人，以免行政程序之浪費，爰於法定
    期間內提起抗告，請求廢棄原裁定等語。
三、按繼承開始時，繼承人有無不明，而無親屬會議或親屬會議未於一個月內選定遺
    產管理人者，利害關係人得聲請法院選任遺產管理人，並由法院依公示催告程序
    ，定六個月以上之期限，公告繼承人，命其於期限內承認繼承，民法第一千一百
    七十七條、第一千一百七十八條第一項及第二項定有明文。而所謂「繼承人有無
    不明」，係指被繼承人之直系血親卑親屬、配偶、父母、兄弟姊妹及祖父母無一
    人出現，究竟有無繼承人尚在不明狀態之情形而言（最高法院八十五年度台上字
    第二一０一號判決參照）。查本件被繼承人徐孝方於九十一年九月十六日死亡，
    有除戶戶籍謄本在卷可稽（見原審卷第七頁），據該戶籍謄本所記載，徐孝方之
    出生別為「三男」、配偶為「劉秀貞」，衡情徐孝方應有兄弟姊妹數人，惟卷內
    並無徐孝方死亡即繼承開始時，得為繼承人之兄弟姊妹及配偶均死亡或有其他喪
    失繼承權事由之相關證明文件，揆諸前揭說明，非屬「繼承人有無不明」之情形
    ，即與民法第一千一百七十七條、第一千一百七十八條之要件不符，原法院未詳
    予審酌上情，逕依相對人之聲請，指定抗告人為遺產管理人，尚有未洽。抗告意
    旨指摘原裁定不當，求予廢棄，為有理由，應由本院予以廢棄，發回原法院更為
    適當之處理。
四、據上論結，本件抗告為有理由，爰裁定如主文。
中      華      民      國    九十二    年      一      月    二十七    日
                                        民事第十五庭
~B1        審判長法官  劉靜嫻
~B2              法官  李錦美
~B3              法官  吳光釗
右正本係照原本作成。
如不服本裁定，應於收受送達後十日內向本院提出抗告狀，並應繳納抗告費新台幣四
十五元正。
中      華      民      國    九十二    年      一      月    二十七    日
~B        書記官  于  誠


司法院資訊處製作；財團法人民間司法改革基金會備份。
